臺灣新竹地方法院刑事判決　
111年度訴字第374號
公  訴  人  臺灣新竹地方檢察署檢察官
被      告  羅興力



上列被告因違反廢棄物清理法案件，經檢察官提起公訴（110年
度偵緝字第750號），嗣被告於準備程序中就被訴事實為有罪之
陳述，經本院告知簡式審判程序之旨，並聽取被告與公訴人之意
見後，本院合議庭裁定由受命法官獨任進行簡式審判程序，判決
如下：
    主  文
羅興力犯廢棄物清理法第四十六條第四款前段之非法清理廢棄物
罪，處有期徒刑陸月，如易科罰金，以新臺幣壹仟元折算壹日。
    事  實
一、羅興力明知未經主管機關許可，不得提供土地堆置廢棄物，
    且未領有廢棄物清除、處理許可文件，不得從事廢棄物清除
    、處理，竟基於違反前揭廢棄物清理法之犯意，於民國110
    年2月5日下午4時前某時，受真實年籍不詳之范姓前房東所
    託，駕駛貨車至新竹縣竹東鎮杞林路上某透天房屋，為其清
    除廢棄木頭、廢水管、廢家具（燈罩、門、木床）、水桶、
    生活垃圾等廢棄物，並將上開廢棄物堆置於其所管理、羅酉
    粟所承租之新竹縣○○鄉○○○段○○○段00地號土地（下稱本案土
    地）上而處理之。嗣因羅酉粟報警處理，經新竹縣政府環境
    保護局派員到場稽查，始循線查悉上情。
二、案經新竹縣政府警察局橫山分局報告臺灣新竹地方檢察署檢
    察官偵查起訴。
    理  由
一、訊據被告羅興力對於前揭犯罪事實均坦承不諱（院卷第105、112頁），並經證人羅酉粟於警詢及偵查中證述明確（偵卷第7-8、36-37頁），且有警員之偵查報告、現場照片、新竹縣政府環境保護局稽查工作紀錄、芎林鄉倒別牛段燥坑小段41-1、42-1地號土地登記第二類謄本、地籍圖謄本、聲明書等在卷可查（偵卷第3、9-15、17頁），足認被告自白與事實相符，是本案事證明確，被告所為足堪認定，應予依法論科。
二、法律適用：
 (一)按廢棄物清理法第46條第4款所規定之「貯存」、「清除」
     及「處理」三者，依行政院環境保護署發布之「事業廢棄
     物貯存清除處理方法及設施標準」第2條之規定，「貯存」
     指事業廢棄物於清除、處理前，放置於特定地點或貯存容
     器、設施內之行為；「清除」係指事業廢棄物之收集、運
     輸行為；至於「處理」則包含(1)中間處理：指事業廢棄物
     在最終處置或再利用前，以物理、化學、生物、熱處理或
     其他處理方法，改變其物理、化學、生物特性或成分，達
     成分離、減積、去毒、固化或穩定之行為；(2)最終處置：
     指衛生掩埋、封閉掩埋、安定掩埋或海洋棄置事業廢棄物
     之行為；(3)再利用：指事業產生之事業廢棄物自行、販賣
     、轉讓或委託做為原料、材料、燃料、填土或其他經中央
     目的事業主管機關認定之用途行為，並應符合其規定者。
     又載運、傾倒、堆置及回填（含覆土及整地）廢棄物之行
     為屬廢棄物之清除、處理行為（最高法院101年度台上字第
     5720號判決意旨可資參照）。是核被告於本案所為，係違
     反廢棄物清理法第46條第3款之非法提供土地堆置廢棄物罪
     及第4款前段之非法清理廢棄物罪。被告所犯上開2罪，係
     一行為觸犯數罪名，為想像競合犯，應依刑法第55條規定
     ，從一較重之廢棄物清理法第46條第4款前段之罪處斷。
(二)另按刑法第59條規定犯罪之情狀顯可憫恕者，得酌量減輕其
    刑，其所謂「犯罪之情狀」，與同法第57條規定科刑時應審
    酌之一切情狀，並非有截然不同之領域，於裁判上酌減其刑
    時，應就犯罪一切情狀（包括第57條所列舉之10款事項），
    予以全盤考量，審酌其犯罪有無顯可憫恕之事由，即有無特
    殊之原因與環境，在客觀上足以引起一般同情，以及宣告法
    定最低度刑，是否猶嫌過重等，資為判斷，且適用刑法第59
    條酌量減輕其刑時，並不排除同法第57條所列舉10款事由之
    審酌（最高法院95年度台上字第6157號、101年度台上字第5
    393號判決意旨參照）。又按廢棄物清理法第46條第4款前段
    之非法處理廢棄物罪之法定刑為「1年以上5年以下有期徒刑
    ，得併科新臺幣1500萬元以下罰金」，刑責極為嚴峻，而被
    告係一時失慮而為本件犯行，且未獲取報酬，而被告犯後坦
    承犯行，且本案土地上之廢棄物已清理完畢乙節，有新竹縣
    政府環境保護局函文及所附稽查工作紀錄、現場照片等件在
    卷可考（院卷第29-32頁），是本案所生之危害尚非鉅大，
    從而本院認為對被告縱科以最低之刑，猶嫌過重，實屬情輕
    法重，在客觀上足以引起一般人之同情，而有堪予憫恕之處
    ，認依其情狀處以如主文所示之刑，即足以懲儆，並能兼顧
    比例原則及防衛社會之目的，依刑法第59條之規定，酌減其
    刑。  
三、量刑審酌：
    爰以行為人責任為基礎，審酌被告因一時失慮，未經許可任
    意清除、處理廢棄物，其所為已損及政府藉嚴審、控管廢棄
    物清除業者、處理業者以維護環境衛生、保障國民健康之行
    政管理機制，其行為自非可取，惟念及被告主觀上之惡性非
    鉅，且於本案違反廢棄物清理法之情節尚非屬最嚴重之情形
    ，又能坦承犯行，復已將前揭任意傾倒之廢棄物清理完畢，
    足見其犯後態度尚可，應有悔意，另兼衡被告於本院審理所
    自陳之生活狀況、智識程度等一切情狀，量處如主文所示之
    刑，並諭知易科罰金之折算標準。
據上論斷，應依刑事訴訟法第273條之1第1項、第299條第1項前
段，判決如主文。
本案經檢察官劉晏如提起公訴，由檢察官邱宇謙、沈郁智到庭執
行職務。
中　　華　　民　　國　　111 　年　　10　　月　　19　　日
                  刑事第一庭  法　官  李建慶
以上正本證明與原本無異。
如不服本判決應於收受本判決後20日內向本院提出上訴書狀，上
訴書狀應敘述具體理由。上訴書狀未敘述上訴理由者，應於上訴
期間屆滿後20日內補提理由書狀於本院(均須按他造當事人之人
數附繕本 )「切勿逕送上級法院」。 
中　　華　　民　　國　　111 　年　　10　　月　　19　　日
                              書記官  張慧儀
附錄本判決論罪法條：
廢棄物清理法第46條
有下列情形之一者，處1年以上5年以下有期徒刑，得併科新臺幣
1千5百萬元以下罰金：
一、任意棄置有害事業廢棄物。
二、事業負責人或相關人員未依本法規定之方式貯存、清除、處
    理或再利用廢棄物，致污染環境。
三、未經主管機關許可，提供土地回填、堆置廢棄物。
四、未依第41條第1項規定領有廢棄物清除、處理許可文件，從
    事廢棄物貯存、清除、處理，或未依廢棄物清除、處理許可
    文件內容貯存、清除、處理廢棄物。
五、執行機關之人員委託未取得許可文件之業者，清除、處理一
    般廢棄物者；或明知受託人非法清除、處理而仍委託。
六、公民營廢棄物處理機構負責人或相關人員、或執行機關之人
    員未處理廢棄物，開具虛偽證明。